# 请教陈版主关于 BOT 判断问题

提问人：奔 腾 的 审鸡师 时间：2021-10-09 08:05:06
陈老师，有以下问题需请教：
A区政府倡导节能减排，定向引进能源管理公司B对原有区政府内供热设备升级改造并提供供热服务，要求能源公司降低原能耗的15%，同时给予该能源管理公司 13 年向政府办公楼供热的运营权。运营期结束后，改造设备所有权归A区政府。该B能源公司每年以固定价格收取供热费，但每年可以基于燃气价格的上涨，上调供热费。B公司出资委托了C科技公司对A政府原供热设备进行了改造，C公司在 1 个月内完成了改造。
综上，此项业务是否应该确认为BOT业务？ 之前我看了一个污水的类似案例，是需要作为bot业务处理的。
但是上述业务的合同中还约定了若A区政府若未按时支付供热费，B公司有权收取滞纳金以及供热费未缴完整，则到期延期交付设备所有权的规定，而且该业务背景是在A区政府提倡节能减排，定向指定B能源公司进行能源管理节能服务。投入改造的设备的使用年限基本也在13-15年，使用年限越长，可能能耗降低效率会越低。
所以我个人认为，B公司投入的改造设备作为固定资产进行账务处理是否更合适？

回答人：chenyiwei
在合同能源管理业务中，节能服务公司可以选择采用租赁或者BOT模式进行会计处理。参考：《中审众环研究 2020 》之“问题4-2-25（合同能源管理的会计处理）”。从主帖所述情况看，楼主可能是希望采用租赁模式，则此时需要根据节能设施所有权上的主要风险和报酬的享有和承担情况判断租赁的类型。
如果虽然服务期限和设备使用年限接近，但每年可收取的金额取决于节能效益分享额，并不固定，不能保证设备投资成本的回收，则作为经营租赁处理。